【裁判字號】    96,訴,3117
【裁判日期】    970807
【裁判案由】    殺人未遂
【裁判全文】
臺灣板橋地方法院刑事判決              96年度訴字第3117號
公  訴  人  臺灣板橋地方法院檢察署檢察官
被      告  丁○○
指定辯護人  公設辯護人  丙○○
上列被告因殺人未遂案件，經檢察官提起公訴（96年度偵字第86
05號），本院判決如下：
    主  文
丁○○以加害生命、身體之事，恐嚇他人致生危害於安全，處有
期徒刑捌月；減為有期徒刑肆月，如易科罰金，以新臺幣壹仟元
折算壹日。扣案之柴刀壹把沒收。
    事  實
一、丁○○前向址設於臺北縣五股鄉○○路○ 段41號之2 「達摩
    道場」負責人乙○○要求長期居住該道場，為乙○○所拒而
    有嫌隙，於民國96年4 月15日上午7 時30分許，因該道場廚
    房門鎖住，丁○○無法入內用餐而心生不滿，乃手持敲鐘之
    木槌前往乙○○房間外，以木槌敲打乙○○房門，經乙○○
    阻止並將該木槌奪下，詎丁○○竟忿然離開，並萌生恐嚇之
    犯意，於約5 分鐘後，右手持柴刀，左手持鎌刀返回，自乙○○右後方趨近，並以右手所持柴刀朝乙○○所站位置前之
    白鐵桌面大力砍下，乙○○於丁○○砍下桌面之際驚覺，誤
    以為丁○○欲對其砍殺，迅即閃避，並呼叫站在其左方之弟
    子甲○○趕快跑開，丁○○並接續持刀追逐乙○○至上址道
    場外之馬路始作罷，而以此加害人之生命、身體之舉動，恐
    嚇乙○○，致生危害於安全。旋乙○○委請上開道場負責炊
    煮之戊○○報警前往處理，經警將尚在現場之丁○○予以逮
    捕，並扣得其所有供恐嚇所用之柴刀1 把，及雖供恐嚇所用
    ，但非其所有之鐮刀1 把。
二、案經乙○○訴由臺北縣政府警察局蘆洲分局報告臺灣板橋地
    方法院檢察署檢察官偵查起訴。
    理  由
壹、程序方面：
    按被告以外之人於審判外之陳述，縱不符刑事訴訟法第159
    條之1至之4之規定，而經當事人於審判程序同意作為證據，
    法院審酌該言詞陳述或書面陳述作成時之情況，認為適當者
    ，亦得為證據。當事人、代理人或辯護人於法院調查證據時
    ，知有第159條第1項不得為證據之情形，而未於言詞辯論終
    結前聲明異議者，視為有前項之同意，同法第159條之5定有
    明文。查本件檢察官所提出之證據方法，被告丁○○及其辯
    護人於本院準備程序及審判期日中，均未主張有不得為證據
    之情形，揆諸上開規定旨意，應認被告及其辯護人已同意上
    開證據資料均得作為本案證據，而經本院審酌後，認上開證
    據並無違法取證等瑕疵，以資為證據並無不當，復經本院於
    審判期日依法調查，應均具有證據能力。
乙、實體方面：
一、訊據被告丁○○對於前開時地持刀恐嚇告訴人乙○○之事實
    ，於本院審理中坦承不諱（見本院卷第39、211 頁），核與
    告訴人乙○○於警詢、偵查及本院審理中指訴：被告確有持
    刀大力揮砍白鐵桌面，並持刀對其追逐之情節相符，並經證
    人甲○○於警詢、偵查及本院審理中，證人戊○○於警詢及
    偵查中證述屬實，復有柴刀、鐮刀各1 把扣案及有現場照片
    18 張 附卷可稽，又本院依被告辯護人之聲請，囑託亞東紀
    念醫院鑑定被告於行為時之精神狀態結果，認被告為一「安
    非他命精神病」個案，其於本案行為時，有能力辨識其行為
    違法或依其辨識而為行為，卻在長期吸食安非他命之影響下
    ，使其衝動控制甚差，因而犯下本案，此亦有亞東紀念醫院
    97年6 月13日精神鑑定報告書1 件在卷可憑。
二、公訴人雖以被告於警詢及偵查中之供詞，及告訴人乙○○於
    警詢及偵查中之指訴，暨證人甲○○、戊○○於警詢及偵查
    中之證詞為據，認為被告於上揭時地係基於殺人之犯意，持
    刀朝告訴人乙○○身體上半部（頭部、肩部）大力揮砍，因
    告訴人乙○○閃避，僅砍到白鐵桌面，倖未受傷，被告並未
    善罷干休，仍持刀沿路追殺告訴人乙○○，告訴人乙○○機
    警奔逃始倖免於難等情，因認被告之行為已構成刑法第271
    條第2 項、第1 項之殺人未遂罪云云。惟查：
（一）被告於警詢時係供稱：當時我要去廚房吃飯但廚房門鎖著
      ，我就生氣拿敲鐘的木槌敲打乙○○的房門，乙○○走出
      房門和我吵架，後來木槌被乙○○拿走，我就回到我的房
      間到工具箱拿出1 把柴刀與1 把鐮刀敲打白鐵桌子跟地面
      ，乙○○看到我的舉動就一直往馬路上跑，我看到他跑走
      之後就把鐮刀跟柴刀拿到貨櫃屋前的鐵門放下等語（見偵
      查卷第9 頁），於偵查中供稱：我沒有要殺乙○○，我是
      因為生氣所以拿刀子砍桌子，因為我要吃飯，但是廚房把
      門鎖住不讓我吃飯等語（見偵查卷第39頁），可知被告僅
      供稱其有持刀砍白鐵桌面之事實，並未坦承其有持刀殺害
      告訴人乙○○之意思。
（二）告訴人乙○○於警詢時雖指稱：今天（15日）約7 時30分
      許，在我創設的達摩洞道場，丁○○拿1 支木槌敲我房門
      敲得很大聲，我怕吵到其他人，就出來問丁○○有什麼事
      ，並且請他不要再敲，但丁○○拿木槌要打我，我就把木
      槌搶過來，這時丁○○就離開，大約5 分鐘後回來，我發
      現丁○○手持1 把柴刀與1 把鐮刀往我身上砍過來，被我
      閃過但砍到一個白鐵桌的桌面，桌面上留有很深的刀痕，
      之後我遇到甲○○叫他趕快跑，於是我跟甲○○跑到馬路
      上求救，丁○○也跟著後面沿路追砍，直到我遇到戊○○
      ，請戊○○到派出所報案等語（見偵查卷第11、12頁），
      於偵查中以證人身分證稱：當天7 點到7 點半左右，丁○○拿二支刀要殺我，右手拿大支的，左手拿小支的，他要
      砍殺我的頭，我閃開，他砍到桌子，桌子有刀痕；丁○○
      是拿刀砍我，我閃掉沒砍到，我一直跑，他一直追，他一
      面跑一面拿刀砍追殺；丁○○是要我的命，我沒閃掉的話
      會砍到我的頭跟肩膀，我很害怕，丁○○拿刀追殺我約3
      分鐘，丁○○要殺我的時候砍的很狠等語（見偵查卷第47
      頁）；證人甲○○於警詢時證稱：當時丁○○到乙○○房
      門前敲門，乙○○怕他大清早吵到別人所以請他出去，後
      來過不久我就看到丁○○拿1 把鐮刀跟1 把柴刀要砍殺乙○○，乙○○見情況不對就叫我趕快跑，然後丁○○就邊
      追邊砍我跟乙○○，好幾次差一點砍到我跟乙○○，不過
      都被我跟乙○○閃躲過，之後被丁○○追砍到馬路上遇到
      戊○○就叫戊○○到派出所報案等語（見偵查卷第15、16
      頁），於偵查中證稱：當時丁○○要拿刀砍乙○○，我在
      旁邊有看到他拿刀要砍的動作，乙○○叫我趕快跑免得受
      連累，丁○○是對著乙○○的上半身很用力的砍，乙○○
      躲掉，不然會砍到身體的上半部，有砍到桌子，他還追我
      們，還拿刀揮砍，約2 、3 分鐘，我們跑到馬路上，他就
      沒有再追等語（見偵查卷第48頁）；證人戊○○於警詢時
      證稱：當時我看到丁○○拿兩把刀（柴刀、鎌刀）與乙○○理論，並有揮刀要砍乙○○，乙○○躲開，我很害怕就
      趕快跑出去外面攔一部計程車下山到派出所報案等語（見
      偵查卷第18頁），於偵查中證稱：丁○○要砍乙○○沒砍
      到，砍到桌子，我不知道砍的位置，我會害怕，是大支的
      刀砍到桌子等語（見偵查卷第48頁）。惟於本院審理中，
      經以證人身分傳喚告訴人乙○○到庭進行交互詰問時，證
      稱：當時我是站在白鐵桌子的桌角旁，就是桌子的左邊，
      甲○○是站在我的左邊，被告是從我右後方過來，沒有砍
      到我，砍到白鐵桌子。（問：被告砍你時離你多遠？）他
      靠近我時，我不知道，我是感覺到有壓力的時候才閃，但
      我沒有看到人，我看到刀子時，才看到有被砍。（問：你
      第一眼察覺時，是否是看到刀子劈到桌子上？）是。應該
      是沒有看到，是感覺東西揮過來，我就閃，然後就聽到梆
      的一聲，然後才看到刀子砍到桌子，再看到被告手拿二支
      刀，之前都沒有聽到任何聲音」。（問：之後如何處理？
      我跟甲○○就跑了，被告有拿二支刀，追了我們一百多公
      尺等語（見本院卷第198 頁），證人甲○○於本院審理中
      亦證稱：當時我聽到砰的一聲，我才往右後方回頭看，才
      看到被告拿刀子等語（見本院卷第205 頁），依此等證詞
      ，顯然當時被告係在告訴人乙○○毫無防備之情況下，突
      然從其右後方持刀逼近，用力砍擊告訴人乙○○前方之白
      鐵桌面，並接續持刀追逐告訴人乙○○甚明，被告應僅係
      欲藉方法恐嚇告訴人乙○○，否則，以當時之狀況，被告
      如有意殺害告訴人乙○○，何以告訴人乙○○能毫髮無傷
      ？故告訴人乙○○及證人甲○○、戊○○於警詢及偵查中
      指稱被告欲砍殺告訴人乙○○，衡情當屬渠等於被告砍下
      桌面之際驚覺，及被告有接續持刀追逐告訴人乙○○之行
      為，在主觀上誤認被告有殺人之意思所致。
（三）又被告與告訴人乙○○於本案發生時約認識約3 個星期，
      是經朋友介紹到上址達摩洞參拜，被告會在樓梯下儲物間
      過夜，曾詢問告訴人乙○○是否可長期借助該處，惟告訴
      人乙○○覺得被告精神狀況有異常，不敢將儲物間借給被
      告住宿，被告可能因此對乙○○產生不滿等情，經告訴人
      乙○○於警詢時供述甚詳（見偵查卷第13頁），可知渠等
      間並無仇恨，被告當無因此細故（即告訴人乙○○拒絕被
      告借住之請求），即萌生殺害告訴人乙○○之犯意；另參
      酌前述亞東紀念醫院97年6月13日精神鑑定報告書所認被
      告係在「長期吸食安非他命之影響下，使其衝動控制甚差
      ，因而犯下本案」之意見，益證被告於當時應係因無法進
      入廚房吃飯，及嗣遭告訴人乙○○奪下其木槌，在一時氣
      憤、衝動，控制力差、欠缺考慮之情形下，欲藉持刀恐嚇
      告訴人乙○○之方式以洩忿而已，被告應無殺害告訴人乙○○之意思。
三、綜上，被告有恐嚇告訴人乙○○之事證已臻明確，其犯行堪
    以認定，應依法論科。
四、核被告所為，係犯刑法第305 條之恐嚇危害安全罪。公訴人
    認被告係犯同法第271 條第2 項、第1 項之殺人未遂罪，尚
    有未洽，惟起訴基本社會事實同一，應依法變更起訴法條。
    爰審酌被告僅因細故即持刀恐嚇告訴人乙○○，造成告訴人
    莫大驚嚇，及其品行，犯罪所使用之手段，暨犯後態度等一
    切情狀，量處如主文所示之刑。又被告犯罪之時間係在96年
    4 月24日以前，且所犯之罪並無中華民國96年罪犯減刑條例
    第3 條所列情形，應依該條例第2 條第1 項第3 款之規定，
    減其刑期2 分之1 ，並諭知易科罰金之折算標準，以示懲儆
    。扣案之柴刀1 把，為被告所有供本件犯罪所用之物，經其
    供明在卷，併依法宣告沒收。至扣案之鐮刀1 把，雖亦係供
    本件犯罪所用，然被告供稱係達摩道場所有之物等語，且亦
    無證據確為被告所有，自不得宣告沒收，附予敘明。
據上論斷，應依刑事訴訟法第299 條第1 項前段、第300 條，刑
法第305 條、第41條第1 項前段、第38條第1 項第2 款，刑法施
行法第1 條之1 笫1 項、第2 項前段，中華民國96年罪犯減刑條
例第2 條第1 項第3 款、第7 條、第9 條，判決如主文。
本案經檢察官黃佳權到庭執行職務。
中    華    民    國    97    年    8     月    7     日
                      刑事第六庭審判長法  官  高文淵
                                      法  官  饒金鳳
                                      法  官  林鈺琅
上列正本證明與原本無異。
如不服本判決，應於判決送達後10日內敘明上訴理由，向本院提
出上訴狀（應附繕本）。
                                      書記官  林進煌
中    華    民    國    97    年    8     月    7     日
附錄本案論罪科刑法條全文：
中華民國刑法第305條：
以加害生命、身體、自由、名譽、財產之事，恐嚇他人致生危害
於安全者，處2 年以下有期徒刑、拘役或3 百元以下罰金。


司法院資訊處製作；財團法人民間司法改革基金會備份。
